【裁判字號】    99,審訴,619
【裁判日期】    990408
【裁判案由】    毒品危害防制條例
【裁判全文】
臺灣高雄地方法院刑事判決           99年度審訴字第619號
公  訴  人  臺灣高雄地方法院檢察署檢察官
被      告  甲○○
上列被告因毒品危害防制條例案件，經檢察官提起公訴（99年度
毒偵字第343號），被告就被訴事實均為有罪陳述，經本院告知
簡式審判程序之旨，並聽取當事人之意見後，合議庭裁定由受命
法官獨任依簡式審判程序審理，判決如下：
    主  文
甲○○施用第一級毒品，累犯，處有期徒刑玖月；又施用第二級
毒品，累犯，處有期徒刑伍月；應執行有期徒刑壹年。
    事  實
一、甲○○前於民國93年間，因施用毒品案件，經本院裁定送勒
    戒處所施以觀察、勒戒後，認無繼續施用毒品之傾向，於93
    年6月21日執行完畢釋放，由臺灣高雄地方法院檢察署檢察
    官以93年度毒偵字第2772號為不起訴處分確定。又於94年間
    ，因施用毒品案件，經本院分別以94年度訴字第622號、95
    年度訴字第2300號各判處有期徒刑1年2月、8月、8月、4月
    確定，嗣經裁定減刑為有期徒刑7月、4月、4月、2月，合併
    定應執行刑為有期徒刑10月、5月又15日，接續執行於96年
    10月26日縮短刑期假釋出獄，於96年11月4日假釋期滿未經
    撤銷執行完畢。詎其猶不知悔改，竟基於施用第一級毒品海
    洛因及第二級毒品甲基安非他命之犯意，於98年11月4日凌
    晨，在高雄市三民區○○○路80號「長谷世貿聯合國大樓」
    後方朋友住處內，以玻璃球燒烤吸食煙霧之方式，施用第一
    級毒品海洛因1次。又於施用第一級毒品海洛因後，在上開
    處所，以玻璃球燒烤吸食煙霧之方式，施用第二級毒品甲基
    安非他命1次。嗣於同年11月5日14時許，因另案通緝，經警
    通知到場採集其尿液送驗，結果呈嗎啡、安非他命、甲基安
    非他命陽性反應，而悉上情。
二、案經高雄市政府警察局三民第二分局報請臺灣高雄地方法院
    檢察署檢察官偵查起訴。
    理  由
一、本件被告甲○○所犯均為死刑、無期徒刑、最輕本刑為3年
    以上有期徒刑以外之罪，其於準備程序中就被訴事實為有罪
    之陳述，經本院告知簡式審判程序之旨，並聽取當事人意見
    後，合議庭認宜進行簡式審判程序，爰依刑事訴訟法第273
    條之1第1項規定，裁定由受命法官獨任進行簡式審判程序，
    合先敘明。
二、上開犯罪事實均據被告甲○○坦承不諱；又其為警所採集尿
    液經送檢驗後結果呈嗎啡、安非他命、甲基安非他命之陽性
    反應，有高雄市政府警察局三民第二分局偵辦毒品案件尿液
    採證代碼對照表（尿液代碼：H-348）及高雄市立凱旋醫院
    98 年11月25日濫用藥物尿液檢驗報告各1份附卷可稽，足認
    被告自白均核與事證相符，自得為認定被告犯罪之依據。故
    本案事證明確，被告犯行均堪以認定。又被告曾受如事實欄
    所載之觀察、勒戒處分執行完畢後5年內，再犯施用毒品罪
    而經依法追訴處罰等事實，亦有卷附本院院內索引卡紀錄表
    、臺灣高等法院被告前案紀錄表各1份在卷可按。按毒品危
    害防制條例第20條、第23條於93年1月9日修正施行後，將施
    用毒品之刑事處遇程序，區分為「初犯」及「五年內再犯」
    、「五年後再犯」3種，其立法理由謂：「初犯」經觀察、
    勒戒或強制戒治執行完畢釋放後，「五年內再犯」者，因其
    再犯率甚高，原實施之觀察、勒戒及強制戒治既已無法收其
    實效，爰依法追訴或裁定交付審理。至於經觀察、勒戒或強
    制戒治執行完畢釋放後，「五年後再犯」者，前所實施之觀
    察、勒戒或強制戒治已足以遮斷其施用毒品之毒癮，為期自
    新及協助其斷除毒癮，仍適用「初犯」規定，先經觀察、勒
    戒或強制戒治之程序。從而依修正後之規定，僅限於「初犯
    」及「五年後再犯」二種情形，始應先經觀察、勒戒或強制
    戒治程序。倘被告於5年內已再犯，經依法追訴處罰，縱其
    第3次再度施用毒品之時間，在初犯經觀察、勒戒或強制戒
    治執行完畢釋放5年以後，已不合於「五年後再犯」之規定
    ，且因已於「五年內再犯」，顯見其再犯率甚高，原實施觀
    察、勒戒或強制戒治，已無法收其實效，即應依該條例第10
    條處罰，此有最高法院95年第7次刑事庭決議要旨可參。從
    而，被告於前開初犯經觀察、勒戒處分執行完畢釋放後「五
    年內再犯」施用毒品罪，並經依法追訴處罰，而本件被告再
    度施用毒品犯行，已不合於「五年後再犯」之規定，揆諸前
    揭說明即應依毒品危害防制條例第10條施用毒品罪加以處罰
    。
三、核被告所為，係犯毒品危害防制條例第10條第1項之施用第
    一級毒品罪及同條第2項之施用第二級毒品罪。其施用第一
    級毒品海洛因與第二級毒品甲基安非他命前各別持有海洛因
    、甲基安非他命之低度行為，應各為施用之高度行為所吸收
    ，均不另論罪。又被告所犯前揭2 罪間，犯意各別，且時間
    不同，應予分論併罰。被告於94年間，因施用毒品案件，經
    本院分別以94年度訴字第622 號、95年度訴字第2300號各判
    處有期徒刑1 年2 月、8 月、8 月、4 月確定，嗣經裁定減
    刑為有期徒刑7 月、4 月、4 月、2 月，合併定應執行刑為
    有期徒刑10月、5 月又15日，接續執行於96年10月26日縮短
    刑期假釋出獄，於96年11月4 日假釋期滿未經撤銷執行完畢
    ，有前開前案紀錄表可按，其於該徒刑執行完畢後，5 年內
    故意再犯
    本件法定刑均為有期徒刑以上之罪，為累犯，各應依刑法第
    47 條第1項之規定加重其刑。爰審酌被告前因施用毒品之犯
    行，經施以觀察、勒戒及法院科刑判決執行完畢後，仍無法
    戒除毒癮，竟再為本件犯行，足見其惡習已深且戒絕毒癮之
    意志不堅，未能體悟施用毒品對自己、家人造成之傷害及社
    會之負擔；惟念被告犯後坦承犯行，態度尚可，另慮及施用
    毒品本質上係屬戕害自身健康之行為，尚未直接危害他人，
    反社會性程度應屬較低；及被告之生活狀況、品行、智識程
    度等一切情狀，分別量處如主文所示之刑，並定其應執行之
    刑，藉資懲儆。
據上論斷，應依刑事訴訟法第273條之1第1項、第299條第1項前
段，毒品危害防制條例第10條第1項、第2項，刑法第11條前段、
第47條第1項、第51條第5款，判決如主文。
本案經檢察官李英霆到庭執行職務
中    華    民    國    99    年     4    月    8    日
                  刑事第十庭    法  官  李代昌
以上正本證明與原本無異。
如不服本判決應於收受送達後10日內向本院提出上訴書狀，並應
敘述具體理由；如未敘述上訴理由者，應於上訴期間屆滿後20日
內向本院補提理由書（均須按他造當事人之人數附繕本）「切勿
逕送上級法院」。
中    華    民    國    99    年     4    月    8    日
                                書記官  黃振祐
附錄本判決論罪科刑適用法條：
毒品危害防制條例第10條
施用第一級毒品者，處 6 月以上 5 年以下有期徒刑。
施用第二級毒品者，處 3 年以下有期徒刑。

司法院資訊處製作；財團法人民間司法改革基金會備份。
